【裁判字號】    99,上,1035
【裁判日期】    991109
【裁判案由】    損害賠償
【裁判全文】
臺灣高等法院民事判決                  99年度上字第1035號
上  訴  人  乙○○
被上訴人    甲○○
訴訟代理人  丙○○
上列當事人間損害賠償事件，上訴人對於中華民國99年8月19日
臺灣桃園地方法院99年度訴字第674號第一審判決提起上訴，本
院判決如下：
    主  文
原判決廢棄，發回台灣桃園地方法院。
    事實及理由
一、按第一審之訴訟程序有重大之瑕疵者，第二審法院得廢棄原
    判決，而將該事件發回原法院。但以因維持審級制度認為必
    要時為限。民事訴訟法第451條第1項定有明文。又地方法院
    審判案件，以法官一人獨任或三人合議行之，為法院組織法
    第3條第1項所明定。故地方法院審判案件，如行合議審判，
    應以法官三人合議行之，始屬適法。又對第一審刑事簡易判
    決之案件，被害人於該刑事訴訟上訴至第二審地方法院合議
    庭時，提起附帶民事訴訟，法院認附帶民事訴訟確係繁雜，
    非經長久時日不能終結其審判，以裁定將該附帶民事訴訟移
    送該法院之民事庭，應指移送裁定之法院，而裁定之法院，
    既為第二審地方法院合議庭，而該附帶民事事件自應移送至
    地方法院民事合議庭，由地方法院合議庭依通常程序審理。
    又地方法院於審理民事訴訟事件時，經裁定行合議審判，並
    因準備言詞辯論之必要，指定受命法官於言詞辯論期日前闡
    明訴訟關係或調查證據後，該受理訴訟之法院組織即確定，
    不容任意加以變更。受命法官於訴訟程序上之職權，復設有
    一定之限制，並非等同於受訴法院或審判長，觀之民事訴訟
    法第270條、第272條、第485條等規定甚明。因之，受命法
    官踰越權限，於訴訟程序中規避合議審判，僭行審判長職權
    ，致法院組織不合法所為之判決，當然為違背法令，此觀同
    法第496條第1項第1款之規定自明（最高法院91年度台上字
    第549號、92年度台上字第1728號、97年度台簡上字第11號
    裁判要旨參照）。
二、查本件上訴人於原審刑事第二審提起附帶民事訴訟乙情，為
    兩造不爭執，並有起訴狀、及原審99年度交簡上附民字第2
    號移送民事庭裁定在卷可稽，足以認定。原法院組織為法官
    三人之合議庭，有上開裁定可據，惟原法院移送該院簡易庭
    ，又改由普通庭審理，均由一人獨任，揆諸前揭說明，受理
    訴訟法院合議組織確定後，不容任意加以變更。原審於訴訟
    程序中未行既定之合議審判，致法院組織不合法所為之判決
    ，係違背法令。而兩造又未同意本院為裁判(本院99年10月
    29日準備程序筆錄)，則原審之法院組織既不合法，其訴訟
    程序即有重大之瑕疵，難謂其違背與原判決內容無因果關係
    ，兩造復以審級利益為訴求，為維持審級制度，爰不經言詞
    辯論，逕將原判決廢棄，發回原審法院另為適當之處理。
三、據上論結，本件上訴為有理由，依民事訴訟法第451條第1項
    、第453條，判決如主文。
中    華    民    國    99    年    11    月    9     日
                    民事第十三庭
                        審判長法  官  林金村
                              法  官  陳秀貞
                              法  官  周祖民
正本係照原本作成。
如不服本判決，應於收受送達後20日內向本院提出上訴書狀，其
未表明上訴理由者，應於提出上訴後20日內向本院補提理由書狀
（均須按他造當事人之人數附繕本）上訴時應提出委任律師或具
有律師資格之人之委任狀；委任有律師資格者，另應附具律師資
格證書及釋明委任人與受任人有民事訴訟法第466條之1第1項但
書或第2項（詳附註）所定關係之釋明文書影本。如委任律師提
起上訴者，應一併繳納上訴審裁判費。
中    華    民    國    99    年    11    月    10    日
                              書記官  蕭進忠
附註：
民事訴訟法第466條之1（第1項、第2項）：
對於第二審判決上訴，上訴人應委任律師為訴訟代理人。但上訴
人或其他法定代理人具有律師資格者，不在此限。
上訴人之配偶、三親等內之血親、二親等內之姻親，或上訴人為
法人、中央或地方機關時，其所屬專任人員具有律師資格並經法
院認為適當者，亦得為第三審訴訟代理人。

司法院資訊處製作；財團法人民間司法改革基金會備份。
